【裁判字號】    89,訴,555
【裁判日期】    891222
【裁判案由】    違反槍砲彈藥刀械管制條例
【裁判全文】
臺灣新竹地方法院刑事判決                          八十九年度訴字第五五五號
    公  訴  人  臺灣新竹地方法院檢察署檢察官
    被      告  甲○○
右列被告因違反槍砲彈藥刀械管制條例案件，經檢察官提起公訴（八十九年度偵字第
四七七二號）及移送併案審理（八十九年度偵字第四一五三號），本院判決如左：
    主  文
甲○○連續未經許可，持有可發射子彈具有殺傷力之改造手槍，累犯，處有期徒刑貳
年，併科罰金新台幣壹拾萬元，罰金如易服勞役，以新台幣玖佰元即銀元參佰元折算
壹日。
扣案之可發射子彈具有殺傷力之仿ＧＬＯＣＫ廠半自動改造手槍壹支（槍枝管制編號
：0000000000號，含彈匣壹個）、仿ＢＥＲＥＴＴＡ廠改造半自動手槍壹
支（槍枝管制編號0000000000號，含彈匣壹個）、子彈壹發、槍機貳個，
沒收。
    事  實
一、甲○○曾於民國八十六年間因違反麻醉藥品管理條例案件，經臺灣臺北地方法院
    判處有期徒刑十月確定，復於八十七年間因犯竊盜案件，經本院判處有期徒刑十
    月，二案接續執行，甫於民國八十八年四月二十二日執行完畢，猶不知悔改，為
    求防身，乃基於概括犯意，連續於八十九年六月下旬某日，在台中縣豐原市○村
    路某處，以新台幣（下同）三萬餘元之代價，向綽號「阿明」之不詳年籍姓名男
    子購買其持有可發射子彈具有殺傷力之ＧＬＯＣＫ廠半自動手槍製造之金屬玩具
    手槍已更換土造金屬槍管改造而成之手槍一支（含彈匣一個）、子彈六發（已由
    甲○○自行射擊完畢）。復於同年六月下旬某日，在台中縣豐原市某處，以二萬
    餘元之代價，向綽號「阿成」之不詳年籍姓名男子購買其持有可發射子彈具有殺
    傷力之仿ＢＥＲＥＴＴＡ廠半自動手槍製造之金屬玩具手槍更換土造槍管改造而
    成之手槍一支（含彈匣一個）、子彈六發（已經甲○○射擊一發，其餘扣案之五
    發子彈，三發經內政部警政署刑事警察局試射完畢，一發不具底火、火藥不具殺
    傷力）、該改造手槍主要組成零件槍機二個。於上開時日甲○○乃基於無故持有
    可發射子彈具有殺傷力之改造手槍、手槍主要組成零件之概括犯意，連續由綽號
    「阿明」、「阿成」者處收受上開二支手槍（含彈匣二個）、子彈十二發（其中
    一發不具殺傷力）、槍機二個，而無故持有之。嗣甲○○於八十九年七月二日下
    午五時三十分許，另行起意，夥同黃友泉、周德榮，持上述具有殺傷力之仿ＧＬ
    ＯＣＫ廠半自動改造手槍一支，強取葛學孔所有之勞力士錶一支、金戒指一枚（
    此部分犯行另由檢察官偵辦中），並將該手槍一支（含彈匣一個）、槍機二個後
    ，寄藏於周德榮住處（黃友泉、周德榮此部分犯行，另由檢察官偵辦中），旋為
    警於同年七月二十日下午五時三十分許，在新竹縣湖口鄉○○村○鄰○○街二十
    二號二樓周德榮住處，查獲上開仿ＧＬＯＣＫ廠半自動改造手槍一支（槍枝管制
    編號：0000000000號，含彈匣一個）、槍機二個。又於八十九年八月
    二十一日晚上八時二十分許，經警於新竹縣湖口鄉德盛村二十二鄰一一一號戴進
    展租屋處房間內搜索而當場查獲，並扣得其持有之上開具有殺傷力之子彈二顆、
    復於同年八月二十三日，在戴進展右開租屋處附近田裡，在甲○○身上查獲上述
    仿ＢＥＲＥＴＴＡ廠改造半自動手槍一支（槍枝管制編號0000000000
    號，含彈匣一個）、子彈三發（其中一發，不具殺傷力）。
二、案經新竹縣警察局竹北分局報請臺灣新竹地方法院檢察署檢察官偵查起訴。
    理  由
一、右揭事實業據被告甲○○迭於警訊、偵查中及本院審理時坦承不諱，並據黃友泉
    、周德榮及八十九年八月二十一日查獲子彈二發在場之劉維生、王英妹、莫惠庭
    於警訊、檢察官偵查中陳述明確，復有改造仿ＧＬＯＣＫ廠半自動手槍一支（槍
    枝管制編號0000000000號，含彈匣一個）、槍機二個、仿ＢＥＲＥＴ
    －ＴＡ廠半自動手槍一支（槍枝管制編號：0000000000號，含彈匣一
    個）、子彈三發（業經試射二發，另一發不具殺傷力）、子彈二發（經試射一發
    ）扣案足資佐證。且扣案之改造九○手槍一支，經內政部警政署刑事警察局鑑驗
    結果，亦認係仿ＧＬＯＣＫ廠半自動手槍製造之玩具槍改換土造金屬槍管改造而
    成，機械性能良好，可擊發適用之子彈，認具殺傷力，槍機二個均係土造金屬槍
    機，此有該局八十九年七月二十七日刑鑑字第九八九五九號鑑驗通知書一紙在卷
    可稽；另扣案之貝瑞塔手槍一支，經該局鑑驗結果，認係仿ＢＥＲＥＴＴＡ廠半
    自動手槍製造之金屬玩具手槍更換土造金屬槍管改造而成，機械性能良好，可擊
    發適用子彈，認具殺傷力，扣案改造子彈三顆，經鑑驗結果，其中九釐米金屬彈
    頭子彈一顆、十釐米金屬彈頭子彈一顆，經試射可擊發，均具殺傷力，另八釐米
    金屬彈頭子彈一顆，不具底火及火藥力，認不具殺傷力，亦有該局八十九年九月
    二日刑鑑字第一二五○七五號鑑驗通知書可參；另扣案之子彈二顆，經試射一顆
    結果可擊發，認具殺傷力，有該局八十九年九月一日刑鑑字第一二五○七三號鑑
    驗通知書可考。足見被告所為前開自白，確與事實相符。綜上，事證已臻明確，
    被告犯行洵堪認定。
二、核被告未經許可，持有可發射子彈具有殺傷力之改造手槍，所為係犯槍砲彈藥刀
    械管制條例第十一條第四項之罪。又被告未經許可，持有可發射子彈具有殺傷力
    之改造手槍之主要組成零件槍機二個，係犯該條例第十三條第四項之罪；被告未
    經許可持有子彈，係犯同條例第十二條第四項之罪。被告二次持有可發射子彈具
    有殺傷力之改造手槍、子彈之犯行，均時間緊接，方法相同，觸犯構成要件相同
    之罪名，顯係基於概括犯意為之，依連續犯規定分別論以持有可發射子彈具有殺
    傷力之改造手槍、持有子彈一罪，並均依法加重其刑。被告以同一持有行為，同
    時持有手槍、改造手槍主要組成零件及子彈，觸犯構成要件不相同之罪名，為想
    像競合犯，應從一重之未經許可持有可發射子彈具有殺傷力之改造手槍罪論處。
    又被告曾於八十六年間因違反麻醉藥品管理條例案件，經臺灣臺北地方法院判處
    有期徒刑十月確定，復於八十七年間因犯竊盜案件，經本院判處有期徒刑十月，
    二案接續執行，甫於民國八十八年四月二十二日執行完畢之事實，業據被告供認
    不諱，並有臺灣新竹地方法院檢察署刑案資料查註紀錄表及台高等法院被告全國
    前案紀錄表在卷可稽，其於執行完畢後五年以內再犯有期徒刑以上刑之本罪，為
    累犯，應依法遞加重其刑。公訴人雖僅就被告持有前開仿ＢＥＲＥＴＴＡ廠製造
    之改造手槍一支、子彈四顆、槍機二個部分之犯行提起公訴，然檢察官就犯罪事
    實一部起訴者，其效力及於全部，本件被告持有仿ＧＬＯＣＫ廠製造之改造手槍
    一支部分犯罪事實（即併案部分），與前揭論罪科刑之持有可發射子彈之改造手
    槍部分，有連續犯之關係，已如前述，本院自應就屬於裁判上一罪之此部分一併
    加以裁判。爰審酌被告所為嚴重威脅社會治安，所生危害匪淺，惟念其犯罪後坦
    承犯行，態度尚稱良好，參以犯罪之動機、目的、手段、所生危害等一切情狀，
    酌予量處如主文示之刑，罰金部分並諭知易服勞役之折算標準。
三、第按，保安處分係對受處分人將來之危險性所為拘束其身體、自由等之處置，以
    達教化與治療之目的，乃為刑罰之補充制度。本諸法治國家保障人權之原理及刑
    法之保護作用，其法律規定之內容，應受比例原則之規範，使保安處分之宣告，
    與行為人所為行為之嚴重性、行為人所表現之危險性，及對於行為人未來行為之
    期待性相當。而保安處分中之強制工作，旨在對嚴重職業性犯罪及欠缺正確工作
    觀念或無正常工作因而犯罪者，強制其從事勞動，以學習一技之長及正確之謀生
    觀念，使其日後重返社會後，能適應社會生活，此觀刑法第九十條第一項及竊盜
    犯贓物犯保安處分條例第三條第一項規定，亦均係本此意旨而制定，而由法院視
    行為人之危險性格，決定應否交付強制工作，以達特別預防之目的。據此，槍砲
    彈藥刀械管制條例第十九條第一項之規定，不問行為人有無預防矯治其社會危險
    性之必要，一律宣付強制工作三年，拘束其中不具社會危險性之受處分人之身體
    、自由部分，其所採措施與所欲達成預防矯治之目的及所需程度，即不合憲法第
    二十二條所定之比例原則，故犯槍砲彈藥刀械管制條例第十九條第一項所定之罪
    ，不問行為人有無預防矯治其社會危險性之必要，一律宣付強制工作三年之部分
    ，與前開意旨不符者，應不予適用。據此，犯槍砲彈藥刀械管制條例第十九條第
    一項所列舉之罪，而依個案情節符合比例原則部分，固仍應適用該條例宣告保安
    處分；至不符部分惟仍應宣告保安處分者，則應由法院斟酌刑法第九十條第一項
    規定之要件，依職權為之，此業據司法院大法官會議釋字第四七一號解釋甚明。
    從而，犯槍砲彈藥刀械管制條例第十九條第一項所列舉之罪者，除依個案情節符
    合比例原則部分，或不符比例原則部分惟仍應宣告保安處分者，應分別適用該條
    例宣告保安處分，或由法院斟酌刑法第九十條第一項規定之要件宣告強制工作外
    ，即得不予宣告強制工作。查被告僅係因偶然之機會持有可發射子彈具有殺傷力
    之改造手槍一枝，其行為之嚴重性及所表現之危險性，均非重大；又雖曾有違反
    麻醉藥品管理條例及竊盜案件之前科紀錄，已如前述，然並非屬暴力型之犯罪，
    顯無依槍砲彈藥刀械管制條例第十九條第一項之規定宣告強制工作三年，以達預
    防矯治其社會危險性之必要，自不得依該規定宣告強制工作三年。又本院斟酌被
    告之素行，亦難認其有犯罪之習慣或以犯罪為常業或因遊蕩、懶惰成習而犯罪之
    情事，自亦無依刑法第九十條第一項規定宣告強制工作之必要，併予敘明。
四、扣案之上開仿ＧＬＯＣＫ廠半自動改造手槍一支（槍枝管制編號：000000
    0000號，含彈匣一個）、槍機二個、上述仿ＢＥＲＥＴＴＡ廠改造半自動手
    槍一支（槍枝管制編號0000000000號，含彈匣一個）、子彈一發（雖
    共扣得五發，但其中三發業經試射完竣，另一發不具殺傷力）。係違禁物，併依
    刑法第三十八條第一項第一款規定宣告沒收。
據上論結，應依刑事訴訟法第二百九十九條第一項前段，槍砲彈藥刀械管制條例第十
一條第四項、第十二條第四項、第十三條第四項，刑法第十一條前段、第五十七條、
第五十五條、第四十七條、第四十二條第二項、第三十八條第一項第一款，現行法規
所定貨幣單位折算新臺幣條例第二條，罰金罰鍰提高標準條例第二條，判決如主文。
本案經檢察官章京文到庭執行職務。
中      華      民      國    八十九    年     十二     月    二十二    日
                                      臺灣新竹地方法院刑事第一庭
                                          法  官  滕治平
右正本證明與原本無異。
如不服本判決，應於判決送達後十日內向本院提出上訴狀( 應附繕本 )，上訴於
臺灣高等法院。
                                          書記官  江靜玲
中      華      民      國    八十九    年     十二     月    二十二    日
附錄論罪科刑法條：
槍砲彈藥刀械管制條例第十一條第四項、第十二條第四項、第十三條第四項
槍砲彈藥刀械管制條例第十一條第四項
未經許可，持有、寄藏或意圖販賣而陳列第一項所列槍砲者，處一年以上
七年以下有期徒刑，併科新臺幣七百萬元以下罰金。
槍砲彈藥刀械管制條例第十二條第四項
未經許可，持有、寄藏或意圖販賣而陳列子彈者，處五年以下有期徒刑，
併科新台幣三百萬元以下罰金。
槍砲彈藥刀械管制條例第十三條第四項
未經許可，持有、寄藏或意圖販賣而陳列第一項所列零件者，第六月以上
五年以下有期徒刑，併科新台幣三百萬元以下罰金。


司法院資訊處製作；財團法人民間司法改革基金會備份。
